【裁判字號】    90,上易,530
【裁判日期】    900330
【裁判案由】    傷害
【裁判全文】
臺灣高等法院刑事判決                              九十年度上易字第五三號
    上  訴  人  臺灣桃園地方法院檢察署檢察官
    被      告  乙○○
    選任辯護人  趙建和
右上訴人因被告傷害案件，不服臺灣桃園地方法院八十九年度易字第二五０七號，中
華民國八十九年十二月二十日第一審判決（起訴案號：臺灣桃園地方法院檢察署八十
九年度偵字第一三四三０號）提起上訴，本院判決如左：
    主  文
上訴駁回。
    理  由
一、公訴意旨略以：乙○○於民國八十九年二月十九日，在桃園縣龍潭鄉上林村溝西
    四十一號前，與甲○○因細故發生爭執，竟基於傷害之故意，駕車衝撞甲○○，
    甲○○因閃避該車而跌坐在地，致受有右腹、左膝多處傷之傷害，因認乙○○涉
    犯刑法第二百七十七條第一項之傷害罪嫌。
二、按犯罪事實應依證據認定之，無證據不得推定其犯罪事實；又不能證明被告犯罪
    者，應諭知無罪之判決；刑事訴訟法第一百五十四條、第三百零一條第一項分別
    定有明文。又犯罪事實之認定，應憑真實之證據，倘證據是否真實尚欠明確，自
    難以擬制推測之方法，為其判斷之基礎；而認定犯罪事實之證據係指足以認定被
    告確有犯罪行為之積極證據而言，該項證據自須適合於被告犯罪事實之認定，始
    得採為斷罪資料（最高法院五十三年著有臺上字第六五六號、二十九年上字第三
    一○五號判例參照）。且刑事訴訟上證明之資料，無論其為直接或間接證據，均
    須達於通常一般之人均不致有所懷疑，而得確信其為真實之程度，始得據為有罪
    之認定，若其關於被告是否犯罪之證明未能達此程度，而有合理懷疑之存在，致
    使無從形成有罪之確信，根據「罪證有疑，利於被告」之證據法則，即不得遽為
    不利被告之認定（最高法院七十六年度臺上字第四九八六號判例參照）。其以情
    況證據（即間接證據）斷罪時，尤須基於該證據在直接關係上所可證明之他項情
    況事實，本乎推理作用足以確證被告有罪，方為合法，不得徒憑主觀上之推想，
    將一般經驗上有利被告之其他合理情況逕予排除（最高法院三十二年上字第六十
    七號判例參攷）。又告訴人之陳述如無瑕疵，且就其他方面調查又與事實相符，
    固足採為科刑之基礎，倘其陳述尚有瑕疵，則在未究明前，遽採為論罪科刑之依
    據，即難認適法（最高法院六十一年台上字第三Ｏ九九號判例意旨參照）。
三、公訴人認為被告乙○○犯有傷害罪嫌，無非以告訴人甲○○之指訴，並經證人徐
    鍾次妹、徐美智、徐兆海於偵查中證述屬實，及診斷證明書一紙在卷可憑等為論
    據。
四、訊據被告乙○○否認有傷害犯行，辯稱：伊在案發日下午兩點多，聽到告訴人用
    鋼筋敲砸伊停在桃園縣龍潭鄉上林村溝西四十一號前廣場的車，伊趕忙進到車內
    要把車子開走，但是停放車輛的廣場有很多人，而且該廣場不是很寬敞，所以伊
    必須作很多次的倒車及迴車才能把車子開走，此時告訴人仍奮力地砸伊之車子引
    擎蓋及前擋風玻璃，因為告訴人鋼筋向伊車之前擋風玻璃砸過來，伊本能地舉起
    右手來要保護伊之頭，因伊之前就做過倒車之動作，當時正準備往前，腳踩在油
    門上，告訴人之鋼筋打過來，伊才不小心踩油門過多，車子就直接往斷崖的地方
    衝過去，伊並沒有撞到告訴人，告訴人是在伊之車子旁邊打伊之車子之前擋風玻
    璃，否則事發突然，告訴人不可能閃得掉等語。
五、經查：
  (一)證人徐鍾次妹於偵查中證稱：「元宵節那日，他們有爭吵，我見勳（即告訴人甲
    ○○）拿鐵絲敲政（即被告乙○○）車子之車頂，比原子筆粗一點之狀，後我見
    政在門口站著，之後我就不清楚了。後來聽到碰一聲，只見車子陷下去，勳從地
    上爬起來，就靠近問有無受傷，其答沒有關係，以後之事我就不知道了。（告訴
    人）馬上就站起來，身上並無見到血，衣服髒了。」（見偵查卷第二十五頁背面
    、第二十六頁）；證人徐美智於偵查中則證稱：「聽到爭吵很大聲，我見勳拿攪
    金紙之鐵條敲政之車蓋，見勳敲得很大聲，政就出來，兩人生氣爭吵，政就上車
    想離開，要退車，我有見其退車約半個車身，第一次退沒有成功，好像有退第二
    次，我不記得勳站在車子何處，並無見到其發生情形就進去了，只聽到一陣油門
    之聲音，撞到樹，只見勳跌坐在草樹叢身上有泥土等，有聽勳說其胸口痛，只見
    跌坐車子旁邊，車子尾後，過程我無見到，我只聽勳說政要開車撞我，還好我有
    跳開，並沒有撞到我，真好運。」（見同上偵查卷第二十七頁背面、第二十八頁
    ）；證人徐兆海於偵查中證稱：伊之機車放在被告車子後面，見被告車子後退二
    米半至三米間，再往前，此時告訴人走至車前，被告之車速及衝撞力不算差地往
    前開，伊有看見告訴人拿燒金紙之鐵線敲打被告之車子，伊無見到告訴人從被告
    車上滾下來，只看到告訴人在車下（見偵查卷第二十六頁）。由證人徐鍾次妹、
    徐美智、徐兆海於偵查中之證言觀之，渠等均證稱：沒有目擊告訴人為被告開車
    衝撞之經過，至多亦僅看見被告有將車倒退及告訴人倒在被告車旁而已，反而渠
    等均證述：告訴人有拿攪拌金紙之鐵絲敲打被告之車子，因之，徐鍾次妹等三名
    證人之證言非惟不足以證明被告有傷害告訴人之事實，反而證明被告所辯因告訴
    人拿鐵條打伊之車子，伊亟欲離開，因廣場空間不足，伊必須先行倒車，然告訴
    人繼續拿鐵條打伊之車子並朝伊之車之前擋風玻璃揮擊，伊情急之下誤踩油門，
    才衝下駁坎部分，與事實相符。
  (二)證人徐兆海於原審證稱：伊之機車本停放在被告車子的右手邊，後來伊看到被告
    走出來要離開，因伊之機車放在被告車子的右手邊，被告無法移動其之車子，伊
    就把機車移到荔枝樹邊（見八十九年度偵字第一三四三０號卷第三十一頁圖示）
    ，伊要牽機車時，告訴人站在被告車子的左前方，伊將機車牽到荔枝樹的旁邊停
    放時，就突然看到被告將車倒退三至五公尺的距離，然後再往前開，被告就連人
    帶車摔到斷崖下，告訴人如何被被告撞到伊沒看到，伊有看到告訴人從斷崖邊往
    廣場爬過來，伊是第一個過去問告訴人怎麼了，徐鍾次妹是後來才過去，告訴人
    向伊說沒有關係，但沒有告訴伊被被告撞的過程等語（見原審卷第九十四頁），
    其於原審之證言與偵查時之證詞相符，由其於原審之證言亦可證明案發之後證人
    徐兆海係第一個過去詢問告訴人有無受傷者，其他之人則均係後來才過去詢問告
    訴人，既然連證人徐兆海亦無目擊本件案發之經過，遑論他人，因此公訴人認為
    證人徐鍾次妹、徐美智二人可證明有傷害告訴人部分，即屬無據。
  (三)又證人徐兆海於原審證稱：桃園縣龍潭鄉上林村溝西四十一號前廣場約僅可停放
    七、八輛車，當時廣場上除被告之自用小客車外，尚有停放另一輛自用小客車，
    且該廣場當場尚有擺放祭祖用的金爐、銀爐各一個（見原審卷第九十四頁、第九
    十五頁），告訴人於原審亦自承當時還有親友多人在廣場上燒紙錢，而依證人徐
    兆海所繪之現場圖（附於八十九年度偵字第一三四三０號卷第三十一頁）所示，
    被告之車輛後方即放置金爐、銀爐各一，在此等囿小之空間內，被告欲先倒車，
    再急速前進，猛力衝撞告訴人，致告訴人於告訴狀中所指訴之「被撞至車頂上而
    翻滾落下」（見八十七年度他字第一五七一號卷第三頁)， 而在衝撞過程中又能
    精準地不撞及無辜，自無可能，況告訴人若因被告所駕車輛狠力衝撞而「被撞至
    車頂上而翻滾落下」，則何以其僅受有如診斷證明書上所載之傷勢即右腹五Ⅹ一
    公分、左膝三公分Ⅹ一公分、二公分Ⅹ一公分之擦傷（見同上他字卷第十頁）？
    並如證人徐兆海所稱其尚能自斷崖下自行爬起？又證人徐兆海於原審稱案發當時
    告訴人係立於被告車輛之左前方（見原審卷第九十四頁），而非正前方，則告訴
    人何以竟能被被告所駕車輛撞擊至車頂？被告之車輛為何反而係跌落右前方之斷
    坎下？顯見告訴人之陳述確有瑕疵，尚難採為論罪科刑之依據。
  (四)至於告訴人於九十年三月一日提出之「判決書誤謬之處」部分，係告訴人對於其
    被訴毀損案件表示看法，與本件被告被訴傷害案無涉，併此敘明。
  此外，復查無其他積極證據，足以證明被告有何公訴人所指傷害犯行，不能證明被
  告犯罪，衡諸首開法條及判例要旨，自應諭知無罪之判決。
六、原審以不能證明被告犯罪而為無罪之諭知，經核並無不合，檢察官上訴猶以：「
    被告乙○○辯稱：其無傷害告訴人甲○○之故意云云，其情節與常情大相悖，原
    審逕據之遽認被告無罪，其認事用法顯有違誤」等情指摘原判決不當，請求將原
    判決撤銷改判，惟查：本件不能證明被告有傷害犯行，已如前述，檢察官上訴泛
    指被告犯罪，但並未提出具體證據以證明被告犯罪，其上訴為無理由，應予駁回
    。
據上論斷，應依刑事訴訟法第三百六十八條，判決如主文。
本案經檢察官呂丁旺到庭執行職務。
中      華      民      國      九十      年      三    月    三十    日
                              臺灣高等法院刑事第二十四庭
                                  審判長法  官  陳  貽  男
                                        法  官  王  炳  梁
                                        法  官  李  世  貴
右正本證明與原本無異。
不得上訴。
                                        書記官  魏  汝  萍
中      華      民      國      九十      年      四    月    六      日


司法院資訊處製作；財團法人民間司法改革基金會備份。
